臺灣高等法院刑事判決　　　　　　　　　　　　　　九十一年度上訴字第七八三號
　　上　訴　人
　　即　被　告　丙○○
　　　　　　　　甲○○
　　共　　　同
　　選任辯護人　尤美
　　　　　　　　黃顯凱　律師
右上訴人因妨害自由等案件，不服臺灣士林地方法院八十九年度訴字第四三五號，中
華民國九十年十二月十九日第一審判決（起訴案號：臺灣士林地方法院檢察署八十九
年度偵字第四四一八號、第五四八九號）提起上訴，本院判決如左：
    主  文
原判決關於丙○○部分撤銷。
丙○○傷害人之身體，處拘役肆拾日，如易科罰金以佰元折算壹日；又恐嚇他人致
生危害於安全，處拘役貳拾日，如易科罰金以佰元折算壹日。應執行拘役伍拾伍日
，如易科罰金以佰元折算壹日。
其他上訴駁回。
    事  實
一、丙○○於民國（下同）八十九年四月十九日下午五時許，將所駕駛車牌號碼ＤＴ
    ─八六五八號自用小客車，停放在乙○○所開設位於臺北市○○區○段二一四巷
    二弄二號之花藝精品店門前之非公設停車位內，擋住花店出入通道，嗣於同日晚
    間六時十五分許，雙方因此發生爭執，丙○○向乙○○道歉後，坐在車內啟動引
    擎欲離去之際，乙○○竟基於剝奪他人行動自由之意思，先將頭及手由丙○○上
    開自小客車右前車窗伸入車內，以抓住丙○○之手及頭髮，欲關掉汽車引擎，不
    讓丙○○駕車離開，並拉扯丙○○之手臂，致使丙○○受有右手臂及右前臂瘀腫
    傷害之強暴手段，以及於拉扯之際以恐嚇言詞向丙○○稱：「不准走，給我下車
    ，下次你再敢停車，試試看，我不客氣，我會破壞你的車」等語之脅迫方法，致
    使丙○○心生畏懼，行動自由遭拘束約有三到五分鐘不能離去，之後乙○○見丙○○趁隙開車離去之際，竟另基於毀損之犯意，以腳踢丙○○上開自小客車，致
    使該自小客車右前、後車門鈑金凹陷損壞，足生損害於丙○○。嗣丙○○將車開
    至臺北市○○區○○路四段二一四巷口停下後，因不堪受辱，復協同在該處等候
    之母甲○○，於同日晚間六時三十分許，返回前開精品店前與乙○○理論，甲○○竟基於傷害之犯意，手持一支黑色條狀物（未扣案）毆打乙○○左臉，致使乙○○受傷正欲離開，惟丙○○卻另基於傷害之意思，出手緊抓乙○○之臉、胸口
    及手，造成乙○○受有頭、臉多處紅腫抓痕及流血等傷害，所著襯衫被抓破損壞
    ，丙○○再出言恐嚇乙○○稱：「我知道你在這裡開店，你給我小心一點」等語
    ，致乙○○心生畏懼，之後乙○○於離去之際則當著甲○○之面，指丙○○為「
    婊子」，當場公然侮辱丙○○（乙○○妨害自由、毀損及公然侮辱部分均已判決
    確定）。嗣經丙○○報警，為警於八十九年四月二十一日約談乙○○到案說明，
    始悉前情。
二、案經丙○○訴由臺北市政府警察局內湖分局報請及乙○○訴請臺灣士林地方法院
    檢察署檢察官偵查起訴。
    理  由
甲、被告丙○○部分：
一、訊據上訴人即被告丙○○固坦承於前開時間開車離去後，因告訴其母甲○○後，
    甲○○就先過去精品店前質問告訴人乙○○，之後伊也有過去而與乙○○發生爭
    吵，時間有五分鐘之事實，但辯稱：伊並沒有與乙○○發生拉扯，乙○○之傷伊
    不知道如何而來，證人譚創仁並沒有目睹發生之經過云云。惟查：
  (一)右揭犯罪事實，業據告訴人乙○○於告訴理由狀中指訴：「被告丙○○之母手持
    手電筒打伊之頭、臉部，伊一時無法反應，本欲逃離現場，卻遭被告丙○○緊緊
    拉住伊的雙手，致伊無法反抗，嗣經鄰居目睹而出面制止，伊方得脫身」，核與
    目擊證人譚創仁於偵查及原審法院訊問時分別結證：「（問）有無目睹乙○○與
    丙○○之爭執？（答）我是看到後半段。我停車在該處巷口，當時已是傍晚，我
    看到一位很高長頭髮女生及另一名中年女子二人，見到長髮女人一直抓乙○○的
    臉及身體，又因為傍晚，我看不清中年女子拿何物一直打乙○○的臉，我即大喊
    為何打架，她們就停下來問我是何人，因對方是女人，我也不敢去拉開他們．．
    ．之後，高的女生要走時向乙○○說小心一點，你店就開在這裡」（見偵卷第五
    十六頁，八十九年六月十六日之偵訊筆錄）、「他們三人當時均站在店門口吵架
    、拉扯，而甲○○拿一支長東西打乙○○，而被告丙○○在拉乙○○，當時乙○○穿淺色襯衫之類薄衣服被扯破而臉一邊有紅腫、脖子上有紅抓痕、而嘴角有破
    裂、鼻子留有血絲、嘴角也有血絲、我當時有問為何爭執，他們說是停車問題，
    而臉紅腫是甲○○打的、抓痕是被告丙○○抓的」（見偵卷九十五頁背面、八十
    九年八月七日之偵訊筆錄）以及「（問）八十九年四月十九日晚上五、六點時有
    無看到本件被告爭執情形？（答）當天下著毛毛雨，我有看到兩個女人其中一個
    年紀比較大的拿大概二十公分長的東西，不知道是木頭或是什麼東西打那個男人
    ，高的那一位用手與那個男人發生拉扯。（問）（提示偵卷八十四頁之後至九十
    二頁卷附照片）當時你所在的位置，那些人在哪裡拉扯，請指出。（答）我當時
    站在我停車的前面（偵卷八十五頁車牌ＢＩ─○六○三）靠近花台的地方，他們
    在店門口一輛車子旁發生拉扯情形，我距離他們大約三個停車位，所以我看的很
    清楚，當時男的在流鼻血，上面的衣服也有破掉，我就過去制止他們。（問）當
    時可否很清楚聽到他們的爭吵聲？（答）可以聽的很清楚，但是他們有說台語，
    我聽不懂，我過去制止時，他們說關我什麼事，較高的女人有說他車子停在那邊
    被乙○○破壞，所以打他。（問）你看到時，是否已經在拉扯爭吵？（答）是的
    ，我之前不知道他們為何而爭吵，後來我過去，他們才說為了停車問題爭吵，我
    過去制止之後他們就停下來，我邊走邊喊要他們停下來，所以我看到的拉扯時間
是很短的。（問）他們之間有國語，台語交談，你是否知道他們說了什麼？（答
    ）我聽的懂的部分，是我過去之後那個男生說門口只能停摩托車，這是政府劃的
    ，該女生說誰說不能停的，車位是你家買的嗎？後來那個女生把汽車要開走之前
    有說你給我小心一點，你在這裡開店。（問）你說他們當時爭吵的很大聲？（答
    ）是的。（問）當時他們二人是互相拉扯？（答）是的。」（見原審法院八十九
    年十一月一日之訊問筆錄）相符，又參酌告訴人提出當日所穿之衣服胸口處確有
    遭扯破之情形，業經本院當庭勘驗明白，則告訴人乙○○之指訴，自屬信而有徵
    ，雖被告等稱乙○○當天非穿該件衣服云云，要為片面之詞，尚不可採。
  (二)原審經徵得被告丙○○之同意接受測謊後，委請法務部調查局以科學之方法與專
    業之儀器鑑定被告丙○○對於受測問題之情緒波動反應，鑑定結果指出：「丙○○稱：其未說過「我知道你在這裡開店，你給我小心點」之問題時，丙○○經測
    試呈情緒波動之反應，研判有說謊。」，此有法務部調查局九十年六月十四日（
    九○）陸（三）字第九○○二○八一一號鑑定通知書一紙附卷可資佐憑。
  (三)雖被告丙○○以前揭言詞置辯，然查證人譚創仁與被告丙○○並無恩怨，且於檢
    察官及原審訊問時均已具結，實無須甘冒受刑事訴追偽證之可能性而故為虛偽之
    陳述，參酌證人譚創仁於偵查及原審訊問時多次之供述均尚稱一致，且與告訴人
    指訴之情節相符，應堪信為真實。從而，被告丙○○前開之辯解為卸責之詞，不
    足採信，本件事證明確，被告丙○○之犯行堪以認定。
二、核被告丙○○所為，係犯刑法二百七十七條第一項之傷害罪、第三百五十四條之
    毀損罪及刑法第三百零五條之恐嚇危害安全罪。被告丙○○於傷害告訴人之際，
    扯破告訴人之襯衫，乃一行為觸犯數罪名，為想像競合犯，依刑法第五十五條之
    規定，應從一重之傷害罪處斷。其所犯傷害及恐嚇二罪間，犯意各別，罪名亦殊
    ，應分論併罰。至於公訴意旨認被告丙○○所犯尚有妨害自由罪，雖本件被告丙○○確有以手拉扯告訴人致告訴人乙○○一時無法離去，然查其主觀上並無剝奪
    他人行動自由之犯意，且無積極證據足認被告確有妨害自由之行為，是尚難認被
    告有妨害自由之犯行（詳後述）。原審予以論罪科刑，固非無見，惟查，原判決
    認被告丙○○以手拉扯之強暴手段或出言恐嚇之脅迫方式以達告訴人乙○○無法
    離去之目的，而認被告成立剝奪人行動自由罪，另認尚難證明被告確有另行傷害
    、恐嚇或毀損之犯意，應僅構成刑法第三百零二條第一項之妨害自由罪，其認事
    用法，容有未當。被告丙○○上訴仍執陳詞否認飾卸犯罪，而指摘原判決不當，
    雖無理由，惟原判決既有可議而無可維持，關於被告丙○○部分自應予以撤銷改
    判。爰審酌被告丙○○之素行、犯罪動機、手段，所生損害，以及犯後之態度等
    一切情狀，就傷害部分量處拘役四十日；恐嚇他人致生危害於安全部分處拘役二
    十日，並均依裁判時之刑法第四十一條第一項前段規定諭知易科罰金之折算標準
    ，並定其應執行之刑如主文第二項所示。
三、至於公訴意旨另認被告丙○○於前揭時地，在所駕駛之自小客車上將告訴人乙○○所帶之眼鏡強行打下；又緊抓乙○○之臉、胸口及手，不讓乙○○離開云云，
    因認被告丙○○另犯刑法第三百五十四條之毀損罪（告訴人乙○○眼鏡部分）及
    第三百零二條之妨害自由罪。然查：(一)觀之扣案告訴人之眼鏡，雖鏡片有一眼脫
    落，但未破掉或缺損，且鏡架雖有些許彎曲，但也未有任何損壞情形，並據告訴
    人供承在卷（見原審九十年十二月五日之審理筆錄第四頁），則尚不構成毀損罪
    ，是公訴人認被告此部份涉有毀損罪嫌即有未合。(二)又圍毆時推拉或阻止被害人
    逃走，要屬傷害之部分暴力行為，應包括於傷害罪之內，不另成立剝奪他人行動
    自由罪。但若強拉或挾持被害人至相當距離之他處，客觀上得認有剝奪他人之行
    動自由時，仍非不得成立該罪（最高法院八十五年度台上字第五五二二號判決參
    照）。查被告丙○○於花藝精品店門前緊抓乙○○之臉、胸口及手，一時不讓乙○○離開，並使乙○○頭、臉多處瘀青受傷，其拉扯及阻止告訴人逃走顯均係在
    現場為達其傷害告訴人之目的，乃傷害之部分行為，客觀上亦未強拉或挾持被害
    人至相當距離之他處，尚難認被告丙○○主觀上有剝奪告訴人行動自由之意思，
    則揆諸前揭判決之意旨，自難認其成立剝奪人行動自由罪。此外復查無其他積極
    證據證明被告丙○○確有公訴人所指毀損眼鏡及妨害自由之犯行，因此部分與前
    開論罪科刑之罪間，為裁判上一罪關係，爰不另為無罪之諭知，併此敘明。
乙、被告甲○○之部分：
一、訊據上訴人即被告甲○○固坦承有於前開時間前往精品店門口質問告訴人乙○○
    ，惟矢口否認有傷害乙○○之事實，辯稱：伊有質問告訴人為何打伊女兒丙○○
    ，告訴人則說伊女兒是婊子，伊沒有時間生氣，後來伊女兒停好車後，過來將伊
    拉走，當時伊身旁還有牽一個孫子云云，然查：
  (一)右揭傷害之事實，業據告訴人乙○○指訴甚詳，且告訴人確實因遭被告甲○○以
    黑色條狀物毆打，導致臉部受傷之事實，亦據證人譚創仁證述明確（詳見前揭理
    由二之供述內容），核與告訴人指訴情節相符，足見告訴人之指訴非虛。
  (二)雖被告甲○○以前揭言詞置辯，然參酌被告甲○○於原審訊問時供稱：「我在店
    門口質問乙○○的時間，大約是一分鐘，我並沒有說其他話」（見原審法院八十
    九年十二月十五日之訊問筆錄第三頁）等情，顯與被告丙○○先前於原審庭訊時
    供稱：「（問）隨後有發生爭吵？（答）我媽媽去質問他為何打他的女兒，乙○○就口出惡言，還罵我是婊子。（問）爭吵的時間有多久？（答）大約十分鐘左
    右。（問）十分鐘之內有無與乙○○再發生拉扯？（答）沒有，我媽媽也沒有與
    乙○○拉扯，十分鐘是包含一開始到後來回去質問的時間。」之情節（見原審法
    院八十九年十一月二十三日之訊問筆錄第十一頁及第十二頁）不相一致，且參酌
    被告甲○○因不甘其女受辱而出面質問，則焉有反遭辱罵之情形下，並未說任何
    話即作罷離去之可能，從而被告甲○○前揭所辯應屬事後卸責之詞，不足採信，
    本件事證明確，被告甲○○之犯行亦堪以認定。
二、核被告甲○○所為係犯刑法二百七十七條第一項之傷害罪。原審以其犯罪明確，
    同此事實認定，而適用刑法第二百七十七條第一項、第四十一條第一項前段、第
    三十八條第一項第二款，罰金罰鍰提高標準條例第一條前段、第二條，並審酌被
    告之素行、僅因停車糾紛不思和平解決紛爭、動輒暴力相向、因此造成之損害程
    度，以及犯罪後未坦白全部犯行、未達成和解等一切情狀，量處拘役四十日，並
    依裁判時之刑法第四十一條第一項前段規定諭知易科罰金之折算標準。復說明被
    告甲○○持以傷害乙○○之黑色條狀物一支，雖未扣案，然無證據證明業已滅失
    或非被告甲○○所有，爰併予宣告沒收。經核原判決關此部分之認事用法，並無
    不合，量刑亦屬妥適，被告甲○○上訴仍執陳詞否認飾卸犯罪，而指摘原判決不
    當，尚難認為有理由，應予駁回。
據上論斷，應依刑事訴訟法第三百六十八條、第三百六十九條第一項前段、第三百六
十四條、第二百九十九條第一項前段，刑法第二百七十七條第一項、第三百五十四條
、第三百零五條、第四十一條第一項前段、第五十一條第六款、第三十八條第一項第
二款，罰金罰鍰提高標準條例第一條前段、第二條，判決如主文。
本案經檢察官田炳麟到庭執行職務。
中      華      民      國    九十一    年      六      月      七      日
                            臺灣高等法院刑事第十二庭
                                    審判長法  官  劉  景  星
                                          法  官  李  春  地
                                          法  官  陳  志  洋
右正本證明與原本無異。
檢察官就丙○○妨害自由部分如不服本判決應於收受送達後十日內向本院提出上訴書
狀，其未敘述上訴之理由者並得於提起上訴後十日內向本院補提理由書（均須按他造
當事人之人數附繕本）。
被告不得上訴。
                                          書記官  蔡  佩  珊
中      華      民      國    九十一    年      六      月      十      日
附錄：本判決論罪科刑法條全文
刑法第二百七十七條第一項
傷害人之身體或健康者，處三年以下有期徒刑，拘役或一千元以下罰金。
刑法第三百五十四條
毀棄、損壞前二條以外之他人之物或致令不堪用，足以生損害於公眾或他人者，處二
年以下有期徒刑、拘役或五百元以下罰金。
刑法第三百零五條
以加害生命、身體、自由、名譽、財產之事，恐嚇他人致生危害於安全者，處二年以
下有期徒刑、拘役或三百元以下罰金。
